臺灣高等法院刑事判決　　　　　　　　　　　　　九十一年度上訴字第二二九號
　　上　訴　人
　　即　被　告　乙○○
　　選任辯護人　李初東
右上訴人因懲治走私條例案件，不服臺灣基隆地方法院九十一年度訴字第二三０號，
中華民國九十一年六月十日第一審判決（起訴案號：臺灣基隆地方法院檢察署九十一
年度偵字第一０四號）提起上訴，本院判決如左：
    主  文
上訴駁回。
    事  實
一、乙○○係「長海六十六號」舢舨（船隻編號：ＣＴＳ─七三七六號）之船長，甲○○（業經原審判決有期徒刑四月，緩刑三年確定）係乙○○之朋友，二人均明
    知不得私運未稅洋菸進入臺灣地區，竟基於共同犯意之聯絡，於民國九十年八月
    十五日下午三時三十五分許，由乙○○駕駛前開舢舨搭載甲○○，向行政院海岸
    巡防署海岸巡防總局第一海岸巡防總隊和美中隊澳底安檢站（下稱：澳底安檢站
    ）報關出海後，航向不知名海域自不知名船隻，由甲○○負責搬運如附表所示未
    稅洋菸一批（完稅價格共計新台幣（下同）一百三十萬二千一百九十五元）上舢
    舨，欲載往宜蘭縣東澳海岸走私上岸，於同日晚上九時十分許，在宜蘭縣東澳外
    海一海浬處（北緯二十四度三十分、東經一百二十一度五十四分），經行政院海
    岸巡防署海岸巡防總局蘇澳海巡隊第一００一０巡防艇發現命令停船受檢，詎該
    舢舨見狀立即向北逃竄，並將船上未稅洋菸拋入海中，經追逐十餘分鐘後，該舢
    舨進入淺水海域，巡防艇無法繼續追逐，嗣於海上撈獲扣得如附表所示之未稅洋
    菸一批，並經行政院海岸巡防署海岸巡防總局蘇澳海巡隊循線查獲。
二、案經行政院海岸巡防署海岸巡防總局蘇澳海巡隊報告宜蘭地方法院檢察署呈請臺
    灣高等法院檢察署令轉台灣基隆地方法院檢察署檢察官偵查起訴。
    理  由
一、訊據被告乙○○矢口否認有何犯行，辯稱那天係出海釣軟虱云云。然查：
(一)本院將蘇澳海巡隊第一００一０巡防艇於案發當時在海上所攝影涉嫌走私舢舨之
    翻拍照片與「長海六十六號」舢舨之特徵比對結果：舢舨左舷油漆脫落痕跡
    舢舨船艏錨繩制止器及錨固定位置舢舨駕駛座位於右側舢舨船舷肋骨（ＦＲ
    Ｐ）構造舢舨舷外機為灰白色「ＹＡＭＡＨＡ」廠牌舢舨後纜繩樁位置舢
    舨船尾未漆船名舢舨油漆均為藍色等特徵均為相符，有走私舢舨與「長海六十
    六號」舢舨特徵示意圖及刑案現場照片等在卷可徵（見偵字第二七０三號卷第七
    頁至十一頁），足見「長海六十六號」舢舨應係該涉嫌走私舢舨無疑。
(二)被告乙○○與甲○○被巡防艇發現有走私之嫌後，如何駕駛舢舨於海面竄逃、丟
    包等情，業據證人即第一００一０巡防艇艇長陳俊銘、艇員馬有立於原審陳證甚
    詳，且因該舢舨於躲避追捕時，曾與該艇短距照面，被告二人亦據該二證人當庭
    一再指認確係當時追捕舢舨上之人，證人與被告間並無仇隙，要無構陷誣指之理
    ，所為指認應可採信。
(三)被告二人經原審隔離訊問，對當天出海捕漁之情形，被告乙○○供稱「我們是下
    午三時三十五分出港去三貂角，從香蘭到卯澳，時間已不記得了，當天活動範圍
    是卯澳，我們用木蝦餌釣軟虱，用約三十五公尺的釣繩，共二條釣繩，那天我釣
    的比甲○○多一、二隻，我們常常二人出去釣魚，軟虱是白天、晚上都可以釣的
    ，當天我們差不多晚上十二點收網回去，因為都是活的，所以養在防波堤外面，
    船從澳底港到三貂角約三十分鐘，我們釣到漁貨的錢平分但要扣掉油錢，平常出
    海我們會帶檳榔、香煙、維士比、舒跑等飲料，那天就是帶這些東西。」等語；
    同案被告甲○○則供稱「常常一起出去捕魚，這次我們從澳底到火焰山口釣魚，
    還未到龍洞南口水上樂園的海域，我們用木蝦餌用拖釣的方式釣軟虱，約三十五
    公尺長的釣繩，共一條，一人釣魚，一人把舵，那天我們釣到約五斤多的軟虱，
    放在防波堤飼養，因為餐廳都是早上九時才收貨，我們先扣掉油錢還有他太太賣
    的工資剩下的我們就平分，那天我們只有帶礦泉水。」等語（見原審卷第十三頁
    ），二人所供除漁獲量、在防波堤飼養方式相同外，其餘捕漁海域（三貂角、卯
    澳海域在澳底港南方約三十公里、火焰山口、龍洞南口在澳底港北方約十公里）
    、釣繩數目、所帶食物種類均互歧異，果真被告等係出海捕魚，何以會發生如是
    歧異？參以證人即澳底安檢站之安檢人員丙○○於原審證稱：「我是安檢人員，
    那時我們值班人員有接到電話，說小香蘭雷哨有一艘船行徑可疑，要我們加強安
    檢，當時並沒有報船名，那時段進來就是長海六十六號，我們進去翻艙並沒有東
    西，也沒有漁獲，我們也沒有問他們，當地漁民會將漁獲養在防波堤外海，本件
    船艙上也沒有漁具。」（見原審卷第十六頁）；於本院調查時亦證稱：「我當時
    上船時並沒有看到漁獲」等語（見本院卷第三六頁），此外並有該站進出港登記
    簿影本在卷可稽（見偵字二七０三號卷第六頁），益證被告二人該次出海，並未
    從事捕漁工作。而有關漁獲養於防波堤外海，係當地漁民之習慣，被告二人供陳
    漁獲養在防波堤外，要係臨證偽串之詞，不足採信。
(四)至被告乙○○於偵查中提出與「長海六十六號」相似之舢舨相片，除「富劦號」
    較近似外，其餘舢舨之特徵與涉嫌走私舢舨相片特徵並無相符之處，而「富劦號
    」之駕駛座位於左邊，與走私舢舨位於右邊，顯不相同，且證人丙○○亦證稱「
    富劦號」舢舨當天並未出海等情，被告乙○○所提照片，不外模糊偵查方向而已
    ，尚難據為其有利之認定。
(五)扣案如附表所示之未稅洋菸共計五六、五００包，總計完稅價格為一、三０二、
    一九五元，有財政部基隆關稅局九十年十月十二日基普緝字第九０一０六二一九
    號函在卷可稽，已逾行為時之懲治走私條例公告管制物品項目及其數額丙項所規
    定總額由海關緝獲時之完稅價格計算超過新台幣十萬元。
(六)綜上所述，被告二人所供捕漁地點、釣繩數目、食物種類迥不相同，而舢舨回港
    時，未見漁具，涉嫌走私之舢舨與「長海六十六號」舢舨特徵完全相符，與「長
    海六十六號」相類之「富劦號」舢舨並未出海，證人陳俊銘、馬有立復又當庭指
    認被告確係涉嫌走私舢舨上之船員，被告空言否認犯罪，不足採信，犯行堪予認
    定。
二、查被告行為後，行政院固已於九十年十二月二十七日，以臺九十財字第０七五０
    八三─三號函令公告刪除「管制物品項目及其數額」之丙項第一款「菸、酒、捲
    菸紙」，惟按刑法第二條所謂之「法律」變更及刑事訴訟法第三百零二條第四款
    所謂犯罪後之「法律」，均係指有關刑罰之法律變更而言，刑罰法令以外之法律
    變更及事實變更，均非此處之法律變更，自無上開刑事法規之適用，行政院關於
    管制物品之變更公告，屬行政上為適應當時情形所為之事實變更，並非有關刑罰
    之法律有所變更，是其效力自僅及於公告以後之行為，而無溯及既往之效力，從
    而，被告於變更公告以前私運未稅洋菸，進口逾公告數額之行為，自仍有懲治走
    私條例第二條第一項規定之適用（司法院大法官解釋第一０三號可資參照）。又
    懲治走私條例業於九十一年六月二十六日修正公布施行，其第二條第一項原規定
    之法定刑為「處七年以下有期徒刑，得併科新台幣二十萬元以下罰金」修正為「
    處七年以下有期徒刑，得併科新台幣三百萬元以下罰金」，被告乙○○行為後法
    律變更，依刑法第二條第一項但書規定，應適用有利於被告之行為時法律即修正
    前懲治走私條例第二條第一項之規定 (原判決未及為新舊法比較適用，尚有未當
    ，應予補正）。核被告乙○○所為，係犯修正前懲治走私條例第二條第一項之私
    運管制物品進口逾公告數額罪。被告與同案被告甲○○共同犯罪，彼此間有犯意
    聯絡及行為分擔，為共同正犯。原審適用懲治走私條例第二條第一項、第十一條
    、刑法第二十八條、第三十八條第一項第二款，審酌被告犯罪動機、目的、所生
    危害、犯後態度及行政院已刪除「菸、酒、捲菸紙」之公告等一切情狀，量處有
    期徒刑四月，並就扣案如附表所示之未稅洋菸，為被告供犯罪所用之物，且為被
    告所有，併予宣告沒收，經核認事用法均無不合，量刑亦屬允當。
三、被告上訴意旨略以：(一)原審認定被告犯行係依據海巡署第七海巡隊之查緝報告
    ，惟該份報告有下列瑕疵：報告文僅表示係快船或快艇非指被告所駕駛之舢舨
    。海巡追緝艇曾多次與走私快船衝撞，但被告之舢舨卻無受損痕跡。追緝艇
    與走私艇曾有衝撞，顯見相距不遠，為何仍不能看清走私艇上之一切，甚且連船
    籍編號均無所知，可見走私艇係屬快艇，非被告所駕之舢舨。(二)被告舢舨上查
    無漁貨係因被告將漁貨放置網中置於防波堤側海水中，俟清晨取往餐廳販售以獲
    取好價錢（因活海鮮價位較高），此事實因證人丙○○時隔甚久不復記憶，至無
    法證實該情。(三)被告與甲○○雖對攜帶上船之物品種類數量略有不同，惟因事
    隔多日，對此瑣碎事物記憶錯誤應不足怪。(四)同案被告甲○○係因其受有緩刑
    宣告，無資力，且原審法官不容被告申辯等情，致未上訴，非甘服原判決云云。
    惟查，本案經比對於緝捕當時所攝之走私舢舨照片與被告案發當日所駕駛之「長
    海六十六號」舢舨，有八項特徵相符，已如前述，又證人陳俊銘、馬有立復堅詞
    指認當時所追捕舢舨上之人即為被告，且被告既出海捕魚，回港時卻無漁具、漁
    貨在船，顯見確係出海走私無疑，被告上訴所辯各情，無非卸責之詞，無可採信
    ，上訴應予駁回。
據上論斷，應依刑事訴訟法第三百六十八條，判決如主文。
本案經檢察官王安明到庭執行職務。
中      華      民      國    九十一    年      十      月      十一    日
        台灣高等法院刑事第七庭
                                  審判長法  官  吳  啟  民
                                        法  官  施  俊  堯
                                        法  官  蘇  隆  惠
右正本證明與原本無異。
如不服本判決應於收受送達後十日內向本院提出上訴書狀，其未敘述上訴之理由者並
得於提起上訴後十日內向本院補提理由書（均須按他造當事人之人數附繕本）。
                                        書記官  周  素  秋
中      華      民      國    九十一    年      十      月     十一     日
附錄：本案論罪科刑法條全文
修正前懲治走私條例第二條第一項：
私運管制物品進口、出口逾公告數額者，處七年以下有期徒刑，得併科新台幣二十萬
元以下罰金。
附表：
┌───┬─────────────────────┬─────────┐
│編  號│        種                      類        │    數量（包）    │
├───┼─────────────────────┼─────────┤
│  一  │大衛杜夫ＣＬＡＳＳＩＣ                    │二萬一千          │
├───┼─────────────────────┼─────────┤
│  二  │大衛杜夫ＬＩＧＨＴＳ                      │八千五百          │
├───┼─────────────────────┼─────────┤
│  三  │七星ＦＩＬＴＥＲ                          │一萬六千          │
├───┼─────────────────────┼─────────┤
│  四  │ＭＩ─ＮＥ                                │一萬一千          │
├───┼─────────────────────┼─────────┤
│總  計│                                          │五萬六千五百      │
└───┴─────────────────────┴─────────┘
